【裁判字號】    98,易,272
【裁判日期】    981223
【裁判案由】    詐欺等
【裁判全文】
臺灣新竹地方法院刑事判決               98年度易字第272號
公  訴  人  臺灣新竹地方法院檢察署檢察官
被      告  甲○○
            丙○○
上列被告等因詐欺案件，經檢察官提起公訴（98年度偵字第8084
號），被告等於本院準備程序進行中，先就被訴事實為有罪之陳
述，經本院合議庭裁定由法官獨任進行簡式審判程序，本院判決
如下：
    主  文
甲○○共同犯詐欺取財未遂罪，處有期徒刑肆月，如易科罰金，
以新臺幣壹仟元折算壹日。扣案之行動電話參支、手提包壹個均
沒收之。
丙○○共同犯詐欺取財未遂罪，處有期徒刑參月，如易科罰金，
以新臺幣壹仟元折算壹日。扣案之行動電話參支、手提包壹個均
沒收之。
    事  實
一、甲○○於民國98年10月23、24日起，因缺錢花用，竟透過報
    紙廣告上所載之聯絡電話，與綽號「黑仔」之不詳姓名成年
    男子聯繫，並於同年月26日起加入詐騙集團，以每天新臺幣
    （下同）1000元之代價，為詐欺集團擔任收款之工作，「黑
    仔」並交付行動電話3 支及手提包1 個供作聯絡工具及裝載
    詐騙所得之用。該詐騙集團先於98年10月28日11時30分許，
    由詐欺集團不明成員撥打電話予乙○○，自稱係新城派出所
    王姓主管，向乙○○佯稱：是否遺失國民身分證，其身分遭
    冒用向新竹市農會貸款700 萬元，需將郵局帳戶內的錢提領
    出來，交付保管等語，乙○○因而陷於錯誤，至新竹縣寶山
    鄉寶山郵局提領所有之32萬元現金後再返回住處，該集團復
    再以電話指示乙○○余同日16時，由詐騙集團中不詳姓名之
    成員至乙○○之住處，收取該32萬元現金（28日甲○○、丙○○涉犯詐欺取財部分，因二人罪嫌不足，業據台灣新竹地
    方法院檢察署檢察官另為不起訴處分）。該集團見乙○○果
    然受騙，食髓知味，復於28日晚間由「黑仔」通知甲○○隔
    日前往新竹竹北交流道等候指示，斯時甲○○便與該詐騙集
    團成員間，基於意圖為自己不法所有之詐欺取財犯意聯絡，
    於接獲上開指示後，甲○○便請尚不知情之丙○○於翌日（
    即29日）早上駕駛丙○○向合運小客車租賃股份有限公司承
    租之車牌號碼0818-ND 號自用小客車搭載甲○○前往竹北交
    流道，而詐騙集團成員則於98年10月29日8 時許，撥打電話
    予乙○○，佯稱尚有20萬元之存款未據實交代等語，要求乙○○立即領取現金，乙○○因而陷於錯誤，旋出發至新竹縣
    寶山鄉寶山郵局，欲提領現款。另詐騙集團成員「黑仔」則
    於同日早上8 時許撥打電話指示甲○○前往寶山鄉寶山郵局
    跟蹤乙○○，甲○○於接獲「黑仔」上開指示後，隨即穿著
    詐欺集團成員備妥之襯衫、長褲，由不知情之丙○○駕駛上
    開0818-ND 號自用小客車，搭載甲○○，於同日9 時34分40
    秒許，抵達新竹縣寶山鄉寶山郵局旁，自外監視乙○○提領
    金錢之過程，並於同日9 時49分許，乙○○提領現款完畢，
    步出郵局後，此時丙○○開始察悉甲○○與詐欺集團的人員
    有意詐取乙○○的財物，斯時丙○○、甲○○與不詳姓名的
    詐騙集團人員旋即基於詐欺取財之犯意聯絡，由丙○○駕車
    搭載甲○○，跟蹤乙○○，至新竹縣寶山鄉○○路○段新城
    國小側門，等候詐騙集團成員聯絡乙○○交付現款，惟乙○○因先前遭不詳姓名的詐騙集團的成員等人受騙後，已有警
    惕，且前已報警，警察循線在新城國小查獲本案，而未取得
    財物。警方並當場扣得行動電話3 支及手提包1 個。
二、案經新竹縣政府警察局竹東分局報告臺灣新竹地方法院檢察
    署檢察官偵查起訴。
    理  由
一、本件被告二人所犯詐欺取財未遂罪，非死刑、無期徒刑、最
    輕本刑為3 年以上有期徒刑之罪，被告於本院準備程序進行
    中，就被訴事實為有罪之陳述，經本院合議庭認合於刑事訴
    訟法第273 條之1 之規定，裁定進行簡式審判程序，合先敘
    明。
二、上揭事實業據被告甲○○、丙○○於本院準備、審理時坦認
    屬實，核與被害人乙○○於警詢、偵訊中指述情節、證人楊
    禮成證述情節大致相符。此外，有員警楊禮成依寶山鄉郵局
    監視錄影器所製作之現場報告書1 紙等在卷可資佐證，並有
    扣案手機3 支及手提包1 個可佐。綜上所述，被告等之自白
    核與事實相符，堪以採信，本案事證明確，被告詐欺取財未
    遂犯行堪以認定，應依法論科。
三、核被告二人所為，係犯刑法第339 條第3 項、第1 項之詐欺
    取財未遂罪。被告二人與不詳姓名之犯罪集團成員間，就上
    開犯行有犯意聯絡、行為分擔，為共同正犯。另被告二人已
    著手於犯罪行為之實行而不遂，為未遂犯，應依刑法第25條
    第2 項規定，減輕其刑。爰審酌被告二人參與之犯罪程度（
    甲○○較丙○○參與程度高）、素行、犯罪之動機、目的、
    手段、及均正值年輕，竟未思以正當途徑獲取財物，而為圖
    一己私利，致危害被害人財產安全，及被告二人犯後均坦白
    承認犯行，態度尚稱良好等一切情狀，分別量處如主文所示
    之刑，並諭知易科罰金之折算標準，以示懲儆。至扣案之行
    動電話3 支及手提包1 個為詐欺集團共犯「黑仔」所有，供
    犯罪所用，應予宣告沒收之。
據上論斷，應依刑事訴訟法第273 條之1 第1 項、第299 條第1
項前段，刑法第28條、第339 條第3 項、第1 項、第25條第2 項
、第38條第1 項第2 款、第41條第1 項前段，刑法施行法第1 條
之1 第1 項、第2 項前段，判決如主文。
本案經檢察官邱宇謙到庭執行職務
中    華    民    國    98    年    12    月    23    日
                  刑事第六庭  法  官  李毓華
以上正本證明與原本無異。
如不服本判決應於收受本判決後10日內向本院提出上訴書狀，上
訴書狀應敘述具體理由。上訴書狀未敘述上訴理由者，應於上訴
期間屆滿後20日內補提理由書狀於本院( 均須按他造當事人之人
數附繕本 )「切勿逕送上級法院」。
中    華    民    國    98    年    12    月    23    日
                              書記官  陳美利
附錄本案論罪科刑法條全文
中華民國刑法第339條（普通詐欺罪）
意圖為自己或第三人不法之所有，以詐術使人將本人或第三人之
物交付者，處5年以下有期徒刑、拘役或科或併科1千元以下罰金
。
以前項方法得財產上不法之利益或使第三人得之者，亦同。
前二項之未遂犯罰之。

司法院資訊處製作；財團法人民間司法改革基金會備份。
